臺灣臺北地方法院刑事判決
111年度審訴字第632號
公  訴  人  臺灣臺北地方檢察署檢察官
被      告  葉致宏



上列被告因詐欺等案件，經檢察官提起公訴（111年度偵字第274
2號）及移送併辦（臺灣士林地方檢察署檢察官111年度偵字第81
18號、第8834號），因被告於本院準備程序中，就被訴事實為有
罪之陳述，經本院告以簡式審判之旨，並聽取公訴人及被告之意
見後，改依簡式審判程序審理，判決如下：
    主  文
葉致宏犯如附表一編號1至3所示之罪，各處如附表一編號1至3「
宣告刑」欄所示之刑（含沒收）。應執行有期徒刑壹年陸月。緩
刑伍年，並應依附表二編號1至3「和解情形」欄所示內容支付損
害賠償。
    事  實
一、葉致宏於民國110年10月間，透過友人「孟祥修」（即「孟品言」、「小孟」）之介紹，知悉真實姓名年籍不詳、暱稱「阿杜」者提供報酬徵求帳戶從事虛擬貨幣交易使用及配合提領匯入款之工作。葉致宏依其智識程度及社會生活經驗，可知在一般正常情況下，欲使用金融帳戶之人當可自行申辦使用，並無提供報酬徵求使用他人金融帳戶暨要求提領並轉交匯入款項之必要，故「阿杜」所述工作內容顯不合理。是葉致宏可預見如將自己申設帳戶之帳號提供他人使用並配合提領、轉交匯入款項，有極高之可能係提領並轉交詐欺款項以遂行詐欺取財，遮斷資金流動軌跡，以掩飾、隱匿犯罪所得財物；竟仍基於即使如此亦不違背其本意之不確定故意，與「孟祥修」、「阿杜」及真實姓名年籍不詳、Telegram通訊軟體暱稱「小胖」之人（下合稱「阿杜」等人）及其他真實姓名年籍不詳者所屬之詐欺集團（下稱本案詐欺集團）成員，共同意圖為自己或他人不法之所有，基於三人以上共同詐欺取財及共同洗錢之犯意聯絡，先由葉致宏將其申設之中國信託商業銀行石牌分行帳號000000000000號帳戶（下稱本案帳戶）之帳號資料提供予本案詐欺集團成員使用。本案詐欺集團成員取得葉致宏上開帳戶資料後，乃向附表一編號1至3所示告訴人施以詐術，致其等陷於錯誤，而依指示將款項匯入葉致宏上開帳戶（詐欺時日、詐欺手法、匯款時日、匯款金額，詳如附表一編號1至3所示）。再由葉致宏依指示提領上開告訴人受騙匯入款項；復依指示將其提領之上開款項交付與本案詐欺集團成員（提領時地、提領金額、交付地點及交付款項，詳如附表一編號1至3所示），藉此方式製造金流斷點，以掩飾、隱匿詐欺所得財物之去向及所在。葉致宏並因此獲得如附表一編號1至3「報酬」欄所示之報酬。嗣葉致宏於具有偵查職務權限之機關或公務員未發覺其為犯人前，即主動向有偵查職務權限之警員供出上情，自首而接受裁判。
二、案經附表一編號1至3所示告訴人訴由臺北市政府警察局北投
    分局報告臺灣臺北地方檢察署檢察官偵查起訴。
    理  由
壹、程序部分：被告葉致宏所犯為死刑、無期徒刑或最輕本刑為
    3年以上有期徒刑以外之罪，且非高等法院管轄第一審案件
    之罪，其於本院準備程序中，就被訴事實為有罪之陳述，經
    告知簡式審判程序之旨，並聽取公訴人及被告之意見後，由
    本院依刑事訴訟法第273條之1第1項規定，裁定進行簡式審
    判程序，且依同法第273條之2、第159條第2項規定，不適用
    傳聞法則有關限制證據能力之相關規定，合先敘明。
貳、實體部分：
一、上開犯罪事實，業據被告於警詢及偵查中、本院準備程序中
    及審理時均坦承不諱（見偵字第2742號卷第9至17頁、第193
    至197頁，本院卷第71至72頁、第99頁、第106至107頁、第1
    10頁），並有附表二「相關證據名稱及其卷證出處」欄所示
    補強證據可資佐證。
二、依上開補強證據，足見被告任意性之自白有相當之證據相佐
    ，且與事實相符，堪可採認為真。本案事證明確，被告有上
    揭事實欄所示犯行，洵堪認定，應予依法論罪科刑。
三、論罪科刑之依據：
　㈠核被告就附表一編號1至3所為，均係犯刑法第339條之4第1項
    第2款之三人以上共同詐欺取財罪及洗錢防制法第14條第1項
    之洗錢罪。起訴書起訴法條所載「刑法第212條、第216條及
    第339條之4第1項第1款」，顯係誤載，業經公訴人當庭更正
    （見本院卷第70頁、第97頁、第105至106頁），附此敘明。
    　　
  ㈡被告與「阿杜」等人及其他真實姓名年籍不詳之本案詐欺集
    團其他成員間，具犯意聯絡及行為分擔，應論以共同正犯。
  ㈢被告就附表一編號1至3所為，均係以一行為觸犯數罪名，為
    想像競合犯，均應從一重論以三人以上共同詐欺取財罪處斷
    。　　
　㈣被告上開所犯3罪，犯意各別，行為互殊，應予分論併罰。
　㈤本案適用自首之說明：經查，被告於有偵查職務權限之員警尚不知其有為附表一編號1至3所示犯行前，即主動向員警供出其受本案詐欺集團成員指示，提供本案帳戶予本案詐欺集團成員使用並提領如附表一編號1至3所示告訴人受騙匯入款項之車手工作等節，有被告之調查筆錄（見偵字第2742號卷第16頁）、臺北市政府警察局北投分局111年3月28日北市警投分刑字第1113015303號函暨本院公務電話紀錄在卷為憑（見本院卷第35頁、第93頁），爰依刑法第62條前段規定，均減輕其刑。
　㈥被告就附表一編號1至3所為，因屬想像競合犯，而均從一重
    論以三人以上共同詐欺取財罪，業如前述，自無再適用洗錢
    防制法第16條第2項偵審自白規定減輕其刑之餘地，附此敘
    明。
　㈦爰以行為人之責任為基礎，審酌被告於本案詐欺集團中提供
    帳戶兼任提款車手之工作，漠視他人財產權，且對社會治安
    造成相當之影響，應予非難；併參以被告犯後坦承犯行之犯
    後態度；就附表一編號1至3所示洗錢犯行亦均坦承不諱，依
    前揭罪數說明，被告上開犯行均從一重論處三人以上共同詐
    欺取財罪，然就此部分想像競合輕罪得減刑部分，均依刑法
    第57條併予審酌之；另考量被告與本案告訴人等均已全部和
    解等節（詳見附表二編號1至3「和解情形」欄），且均已依
    約給付第一期款項各新臺幣（下同）2,000元予各該告訴人
    等節，有本院公務電話紀錄附卷可參（見本院卷第115頁）
    ；兼衡被告於本案詐欺集團中擔任角色之涉案程度，犯罪所
    生損害、所得利益；再審酌被告自述高職畢業之智識程度，
    從事餐飲業計時人員、時薪195元、未婚、無子、需扶養同
    住雙親之家庭生活經濟狀況（見本院卷第111頁）；暨其犯
    罪之動機、目的及手段等一切情狀，爰分別量處如主文所示
    之刑（即附表一編號1至3「宣告刑」欄所示）暨定其應執行
    之刑，以示懲儆。　
　㈧緩刑：
　 1、被告未曾因故意犯罪受有期徒刑以上刑之宣告，此有臺灣
      高等法院被告前案紀錄表在卷可稽。其因一時失慮，致罹
      刑典，嗣於犯後坦承犯行，具有悔意，且與本案告訴人等
      均已和解並已履行給付第一期款項等節，業經認定如前。
      本案告訴人等亦均同意給予被告緩刑一節，有本院準備程
      序筆錄及調解筆錄附卷可稽（見本院卷第72頁、第83至84
      頁），是本院認被告經此偵、審及科刑之教訓，應能知所
      警惕而無再犯之虞，而認所宣告之刑，以暫不執行為適當
      ，爰依刑法第74條第1項第1款規定，併予宣告緩刑5年，
      以啟自新。
　 2、另為使被告深切記取教訓，並彌補本案犯罪所生損害，以
      充分保障本案告訴人等之權利，爰參酌上開調解筆錄內容
      ，依刑法第74條第2項第3款規定，命被告依附表二編號1
      至3「和解情形」欄所示內容賠償本案告訴人等。倘被告
      未遵期履行本判決所諭知之負擔，且情節重大者，其緩刑
      之宣告仍得依法撤銷，併此敘明。　 
四、沒收部分：
  ㈠犯罪所得部分：
　 1、按刑法第38條之1第5項明定：犯罪所得已實際合法發還被
      害人者，不予宣告沒收或追徵。所謂實際合法發還，是指
      因犯罪而生民事或公法請求權已經被實現、履行之情形而
      言，不以發還扣押物予原權利人為限，其他如財產犯罪，
      行為人已依和解條件履行賠償損害之情形，亦屬之。申言
      之，犯罪所得一旦已實際發還或賠償被害人者，法院自無
      再予宣告沒收或追徵之必要；倘若行為人雖與被害人達成
      民事賠償和解，惟實際上並未將民事賠償和解金額給付被
      害人，或犯罪所得高於民事賠償和解金額者，法院對於未
      給付之和解金額或犯罪所得扣除和解金額之差額部分等未
      實際賠償之犯罪所得，自仍應諭知沒收或追徵（最高法院
      110年度台上字第1673號判決意旨可資參照）。
　 2、經查，被告因本案犯行獲有如附表一編號1至3「報酬」欄所示之報酬等節，業據被告於本院準備程序中供承在卷（見本院卷第72頁) ，為被告之犯罪所得。參以被告與本案告訴人等均已調解成立，且均已依約給付第一期款項各2,000元予各該告訴人等節，業經認定如前，是被告如附表一編號1至3「報酬」欄所示之犯罪所得，經扣除其上開已實際給付各該告訴人款項後，尚餘1,000元、1,200元、1,200元尚未實際賠償與各該告訴人（計算式：〈附表一編號1〉：3,000元－2,000元＝1,000元，〈附表一編號2、3〉：3,200元－2,000元＝1,200元），按上說明，對此部分仍應依刑法第38條之1第1項前段、第3項規定均沒收，並於全部或一部不能沒收或不宜執行沒收時，均追徵其價額。至被告日後若有再賠付其他金額，檢察官於執行時應依規定扣除已實際賠償之金額，附此敘明。
　 3、至被告所提領如附表一編號1至3所示告訴人等受騙匯入款
      項，既已由被告已全數轉交與本案詐欺集團成員，要難認
      屬被告所有之財物，自無從依洗錢防制法第18條第1項規
      定宣告沒收，併此敘明。　 
　㈡供犯罪所用之物：
　　本案帳戶乃被告所申設、供其與本案詐欺集團為本案犯罪所
    用之物，惟已遭警示等節，業據被告於警詢中供承在卷（見
    偵字第2742號卷第16頁），是已不具刑法上重要性，爰不予
    宣告沒收，併此敘明。
五、退併辦之說明： 
  ㈠按加重詐欺罪係侵害個人財產法益之犯罪，其罪數計算，以
    被害人數、被害次數之多寡，決定其犯罪之罪數，合先敘明
    。
  ㈡臺灣士林地方檢察署檢察官111年度偵字第8118號、第8834號
    併辦意旨固以：被告依其社會生活經驗，明知取得他人金融
    帳戶者，常與財產犯罪有密切關聯，且詐騙集團等不法份子
    經常利用他人存款帳戶以轉帳方式，詐取他人財物；另可預
    見詐騙集團向不特定民眾詐騙金錢後，為躲避檢警追緝並掩
    飾、隱匿詐欺犯罪所得去向、所在，常利用他人存款帳戶、
    提款卡、密碼以轉帳方式轉出詐欺犯罪所得，製造金流斷點
    ，藉此迂迴層轉之方式，切斷詐得款項來源與詐欺犯行之關
    聯，隱匿犯罪所得之來源、去向及所在，而逃避國家之追訴
    、處罰，竟仍基於上開結果之發生亦不違反其本意之詐欺、
    掩飾詐欺取財犯罪所得去向之犯意，於110年10月底某日至1
    10年6月間，將所申辦之中國信託商業銀行帳號000-0000000
    00000號帳戶之存摺、金融卡暨密碼提、網路銀行帳號密碼提
    供予詐欺集團成員。嗣詐欺集團成員取得被告提供之前揭帳
    戶金融卡及密碼，即意圖為自己不法之所有，基於詐欺取財之
    犯意，分別對如附表三所示之人實施詐術，使其等均陷入錯
    誤，而匯款至前揭帳戶（詐騙方法、匯款時間、金額，均詳
    如附表三所示)，旋遭提領。因認被告此部分所為，係犯刑
    法第30條第1項前段、同法第339條第1項之幫助詐欺取財罪
    嫌及刑法第30條第1項前段、洗錢防制法第14條第1項之洗錢
    罪嫌等語。
  ㈢惟查，就附表三編號1至2所示被害人部分，被告與本案詐欺
    集團間共同正犯之犯行，既未經檢察官起訴，復與本案附表
    一編號1至3所示告訴人部分，無裁判上一罪或實質上一罪關
    係，上開移送併辦部分既與本案之告訴人不相同，實難認前
    揭移送併辦部分與本案部分有實質上或裁判上一罪之關係。
    準此，上開併辦部分即非本院所得審判，爰退由臺灣士林地
    方檢察署檢察官另為適法之處置。　　　
據上論斷，應依刑事訴訟法第273條之1第1項、第299條第1項前
段，洗錢防制法第14條第1項，刑法第11條前段、第28條、第339
條之4第1項第2款、第55條、第62條前段、第51條第5款、第38條
之1第1項前段、第3項、第74條第1項第1款、第2項第3款，刑法
施行法第1條之1第1項，判決如主文。
本案經檢察官陳鴻濤提起公訴，檢察官劉孟昕移送併辦，檢察官
劉文婷到庭執行職務。
中　　華　　民　　國　　111 　年　　6 　　月　　15　　日
　　　　　　　　　刑事第二十二庭法　官　葉詩佳
上正本證明與原本無異。 
如不服本判決應於收受送達後20日內向本院提出上訴書狀，並應
敘述具體理由；其未敘述上訴理由者，應於上訴期間屆滿後20日
內向本院補提理由書（均須按他造當事人之人數附繕本）「切勿
逕送上級法院」。告訴人或被害人如對於本判決不服者，應具備
理由請求檢察官上訴，其上訴期間之計算係以檢察官收受判決正
本之日期為準。 因疫情而遲誤不變期間，得向法院聲請回復原
狀。
                                書記官  巫佳蒨 
中　　華　　民　　國　　111 　年　　6 　　月　　15　　日
附表一：
編號 告訴人 詐欺時日 詐欺手法 匯款時日 匯款金額（新臺幣）/匯入帳戶 提領時日（/提領地點） 提領金額（新臺幣） 交付地點（/交付款項） 報酬  （/已賠償款項）（新臺幣） 宣告刑（含沒收） 1 莊純瑤 110年7月17日20時28分許 本案詐欺集團成員於左列時間起，以LINE通訊軟體暱稱「Anne」向莊純瑤佯稱：將資金交給專業團隊進行投資，可獲得高額報酬云云，致莊純瑤陷於錯誤，依指示匯款如右所示。 110年11月15日 11時00分39秒 15萬元/本案帳戶 110年11月15日 ①14時49分51秒 ②15時37分10秒 （/①：臺北市○○區○○○路0段000○0號中國信託商業銀行中山分行自動提款機；②：臺北市○○區○○○路0段00號中國信託商業銀行城中分行臨櫃）  ①5萬元 ②365萬元 （含帳戶內其他匯入款） 臺北市○○區○○街00巷0號皇家玫瑰旅館（/左列提領之款項） 3,000元（/已賠償左列告訴人2,000元） 葉致宏犯三人以上共同詐欺取財罪，處有期徒刑壹年。未扣案之犯罪所得新臺幣壹仟元沒收，於全部或一部不能沒收或不宜執行沒收時，追徵其價額。 2 周裕欽 110年9月間 本案詐欺集團成員於左列時間起，致電向周裕欽佯稱：代操作交易國際股票可以獲利云云，致周裕欽陷於錯誤，依其指示匯款如右所示。 110年11月11日 9時34分55秒 20萬元/本案帳戶 111年11月11日 11時28分12秒 （/臺北市○○區○○○路0段00號中國信託商業銀行城中分行臨櫃）  320萬元 （含帳戶內其他匯入款） 臺北市○○區○○路0段000號彼得好咖啡店（/左列提領之款項） 3,200元（/已賠償左列告訴人2,000元） 葉致宏犯三人以上共同詐欺取財罪，處有期徒刑壹年。未扣案之犯罪所得新臺幣壹仟貳佰元沒收，於全部或一部不能沒收或不宜執行沒收時，追徵其價額。 3 張玲玲 110年9月間 本案詐欺集團成員於左列時間起，以LINE通訊軟體暱稱「副理JOLENE」；「資訊服務社群」群組成員暱稱「小娟」、「妞妞爸」、「洪姊」向張玲玲佯稱：在「VIPOTOR」網站入金投資，會顯示每日獲利成績，且「U-TRADE」網站交易透明云云，致張玲玲陷於錯誤，依指示匯款如右所示。 110年11月1日 16時27分53秒 200萬元/本案帳戶 110年11月2日 ①7時02分30秒 ②10時32分51秒 （/①：臺北市○○區○○街000號7-11超商之自動提款機；②：臺北市○○區○○路0段00號中國信託商業銀行石牌分行臨櫃） ①12萬元 ②178萬元 （含帳戶內其他匯入款） 臺北市某地點（/左列提領之款項） 3,200元（/已賠償左列告訴人2,000元） 葉致宏犯三人以上共同詐欺取財罪，處有期徒刑壹年肆月。未扣案之犯罪所得新臺幣壹仟貳佰元沒收，於全部或一部不能沒收或不宜執行沒收時，追徵其價額。 
附表二：
編號 告訴人 相關證據名稱及其卷證出處 和解情形 1 莊純瑤 1、證人即告訴人莊純瑤於警詢中之證述（見偵字第2742號卷第106至109頁）。 2、內政部警政署反詐騙諮詢專線紀錄表（見偵字第2742號卷第104至105頁）。 3、基隆市警察局第一分局延平街派出所陳報單、受理各類案件紀錄表、受（處）理案件證明單、受理詐騙帳戶通報警示簡便格式表（見偵字第2742號卷第101至103頁、第121頁）。 4、金融機構聯防機制通報單（見偵字第2742號卷第122頁）。 5、LINE通訊軟體帳號暨對話紀錄截圖（見偵字第2742號卷第139至141頁）。　 6、第一銀行匯款申請書回條影本、第一銀行存摺封面及內頁影本（見偵字第2742號卷第112頁、第131至135頁）。 7、中國信託商業銀行股份有限公司111年1月26日中信銀字第111224839028278號函暨其檢附本案帳戶之開戶人基本資料及存款交易明細（見偵字第2742號卷第161至184頁）。　 8、中國信託商業銀行股份有限公司111年3月31日中信銀字第111224839096726號函暨其檢附之監視器影像光碟（見本院卷第45頁）。 9、臺北市政府警察局北投分局111年3月28日北市警投分刑字第1113015303號函及本院公務電話紀錄（見本院卷第35頁、第93頁）。　 　   　  被告應給付告訴人莊純瑤新臺幣（下同）1萬5,000元，給付方式如下：自民國111年5月起，按月於每月15日以前給付2,000元至全部清償完畢為止，如有一期未履行，視為全部到期（以上款項逕匯入上開告訴人指定帳戶）等節，有本院調解筆錄附卷可憑（見本院卷第83至84頁）。 2 周裕欽 1、證人即告訴人周裕欽於警詢中之證述（見偵字第2742號卷第29至32頁）。 2、新北市政府警察局三重分局慈福派出所受（處）理案件證明單、受理詐騙帳戶通報警示簡便格式表（見偵字第2742號卷第27頁、第47頁）。 3、金融機構聯防機制通報單（見偵字第2742號卷第55頁）。　  4、中國信託商業銀行新臺幣存提款交易憑證翻拍照片（見偵字第2742號卷第37頁）。 5、中國信託商業銀行股份有限公司111年1月26日中信銀字第111224839028278號函暨其檢附本案帳戶之開戶人基本資料及存款交易明細（見偵字第2742號卷第161至184頁）。　 6、中國信託商業銀行股份有限公司111年3月31日中信銀字第111224839096726號函暨其檢附之監視器影像光碟（見本院卷第45頁）。 7、臺北市政府警察局北投分局111年3月28日北市警投分刑字第1113015303號函及本院公務電話紀錄（見本院卷第35頁、第93頁）。　　　  被告應給付告訴人周裕欽2萬元，給付方式如下：自111年5月起，按月於每月15日以前給付2,000元至全部清償完畢為止，如有一期未履行，視為全部到期（以上款項逕匯入上開告訴人指定帳戶）等節，有本院調解筆錄附卷可憑（見本院卷第83至84頁）。 3 張玲玲 1、證人即告訴人張玲玲於警詢中之證述（見偵字第2742號卷第63至65頁）。 2、內政部警政署反詐騙諮詢專線紀錄表（見偵字第2742號卷第67至68頁）。 3、臺北市政府警察局文山第二分局萬盛派出所陳報單、受理各類案件紀錄表、受（處）理案件證明單、受理詐騙帳戶通報警示簡便格式表（見偵字第2742號卷第61頁、第69頁、第83頁、第91頁）。 4、金融機構聯防機制通報單（見偵字第2742號卷第93至95頁）。 5、台新國際商業銀行國內匯款申請書（兼取款憑條）影本（見偵字第2742號卷第79頁）。 6、中國信託商業銀行股份有限公司111年1月26日中信銀字第111224839028278號函暨其檢附本案帳戶之開戶人基本資料及存款交易明細（見偵字第2742號卷第161至184頁）。　 7、中國信託商業銀行股份有限公司111年3月31日中信銀字第111224839096726號函暨其檢附之監視器影像光碟（見本院卷第45頁）。 8、臺北市政府警察局北投分局111年3月28日北市警投分刑字第1113015303號函及本院公務電話紀錄（見本院卷第35頁、第93頁）。 　  被告應給付告訴人張玲玲20萬元，給付方式如下：自111年5月起，按月於每月15日以前給付2,000元至全部清償完畢為止，如有一期未履行，視為全部到期（以上款項逕匯入上開告訴人指定帳戶）等節，有本院調解筆錄附卷可憑（見本院卷第83至84頁）。       
附表三：
編號 被害人 詐騙集團成員所施用之詐術 匯款時間 匯款金額(新臺幣) 1 韓憶陵 (提告) 透過LINE自稱「倩微(智能交易)」，向左列被害人佯稱可投資智能交易所而獲利云云，致被害人陷於錯誤而匯款。 110年11月15日12時56分 20萬元 2 吳佩紋 (提告) 透過LINE自稱「倩微(智能交易)」，向左列被害人佯稱可投資外匯智能交易所而獲利云云，致被害人陷於錯誤而匯款。 110年11月15日13時19分 5萬元    110年11月15日13時20分 5萬元 

附錄本案所犯法條：
洗錢防制法第14條
有第二條各款所列洗錢行為者，處7年以下有期徒刑，併科新臺
幣5百萬元以下罰金。
前項之未遂犯罰之。
前二項情形，不得科以超過其特定犯罪所定最重本刑之刑。
中華民國刑法第339條之4
犯第339條詐欺罪而有下列情形之一者，處1年以上7年以下有期
徒刑，得併科1百萬元以下罰金：
一、冒用政府機關或公務員名義犯之。
二、三人以上共同犯之。
三、以廣播電視、電子通訊、網際網路或其他媒體等傳播工具，
    對公眾散布而犯之。
前項之未遂犯罰之。